臺灣臺北地方法院刑事裁定　
111年度聲字第365號
聲明異議人
即受 刑 人  戴呈瑋



上列聲明異議人即受刑人因詐欺等案件，對於臺灣臺北地方檢察
署檢察官之執行指揮命令（109年度執沒字第4509號），聲明異
議，本院裁定如下：
    主  文
聲明異議駁回。
    理  由
一、聲明異議意旨略以：聲明異議人即受刑人雖有心清償所積欠
    之犯罪所得，然因在監服刑，除監所勞作金外並無其他賺取
    金錢之方式，而「保管金」乃第三人即聲明異議人親屬寄給
    聲明異議人作為日用生活所需，並非聲明異議人所賺取之金
    錢，是臺灣臺北地方檢察署（下稱臺北地檢署）檢察官追徵
    時執行「保管金」，顯已違反憲法第8條、第16條等關於第
    三人財產權保障之法律，爰依法聲明異議，請求返還「保管
    金」，而由聲明異議人之勞作金扣款云云。
二、受刑人或其法定代理人或配偶以檢察官執行之指揮為不當者
    ，得向諭知該裁判之法院聲明異議；法院應就疑義或異議之
    聲明裁定之，刑事訴訟法第484條、第486條定有明文。另保
    管金係指收容人攜帶、外界送入之金錢，及在機關內除勞作
    金以外之其他所得，在機關所設專戶中保管者，監獄及看守
    所收容人金錢與物品保管及管理辦法第2條第5款亦有明定。
    又受刑人作業所獲取之勞作金屬其額外收入，而保管金乃受
    刑人之親友贈與受刑人之財產，亦屬受刑人之財產，二者均
    得為檢察官執行沒收裁判而須追徵應沒收物價額時之強制執
    行標的（最高法院106年度台抗字第477號裁定意旨參照）。
三、經查：
　㈠聲明異議人因犯詐欺等案件，經本院以109年度審訴字第1482
    號判決犯三人以上共同冒用政府機關及公務員名義詐欺取財
    罪，處有期徒刑6月及沒收（包含沒收未扣案之犯罪所得新
    臺幣【下同】1萬2000元沒收，於全部或一部不能沒收或不
    宜執行沒收時，追徵其價額），上開判決業於民國109年12
    月8日確定。臺北地檢署檢察官即依上開判決諭知犯罪所得
    沒收、追徵部分（案列109年度執沒字第4509號），以111年
    2月14日北檢邦分109執沒4509字第1119012500號函，指揮異
    議人所在之法務部矯正署新竹監獄，命於酌留聲明異議人每
    月所需金額3000元後，將其保管金、勞作金匯入臺北地檢署
    等情，有上開判決、臺灣高等法院被告前案紀錄表、上開執
    行函文在卷可稽，並經本院調閱上開執行卷宗核閱屬實。　
　㈡觀諸檢察官前揭指揮執行沒收之函文內容，業已明白揭示監
    所依檢察官指揮執行沒收時，應就受刑人之保管金、勞作金
    ，酌留受刑人每月在監日常生活所需之金額後，將餘款匯入
    該署辦理，足見檢察官所為之上開執行指揮，已考量並酌留
    受刑人日常生活所需之金錢，無使其生活陷入困頓之虞，亦
    無違反公平合理，或未兼顧公共利益與人民權益維護，或逾
    達成執行目的所必要限度之情形。至聲明異議人雖主張上開
    追徵之「保管金」係其親屬寄給其作為日用生活所需，並非
    其所賺取之金錢，不應作為執行標的云云，然依前開說明，
    聲明異議人之親屬送入監所之「保管金」，實乃親屬對聲明
    異議人之贈與，贈與後自屬受刑人之財產、所得，而得作為
    檢察官執行沒收裁判、追徵應沒收物價額時之強制執行標的
    ，與第三人之財產並無關涉，聲明異議人以此指摘檢察官執
    行指揮不當，即非有據。
四、綜上所述，本件檢察官依法執行沒收追徵，經核並無執行指
    揮不當之情事。聲明異議人指摘檢察官扣繳其保管金之執行
    指揮不當，並無理由，應予駁回。
據上論斷，應依刑事訴訟法第486條，裁定如主文。　
中　　華　　民　　國　　111 　年　　3 　　月　　30　　日
　　　　　　　　　刑事第十庭     法　官　林柔孜
以上正本證明與原本無異。　　　　　　　　　
如不服本裁定，應於裁定送達後5日內向本院提出抗告狀。
                                 書記官  周玉惠
中　　華　　民　　國　　111 　年　　3 　　月　　31　　日